【裁判字號】    91,易,495
【裁判日期】    920130
【裁判案由】    傷害等
【裁判全文】
臺灣士林地方法院刑事判決                          九十一年度易字第四九五號
    公  訴  人  臺灣士林地方法院檢察署檢察官
    被      告  甲○○
右列被告因傷害等案件，經檢察官提起公訴（九十年度偵字第九七六一號），本院判
決如左：
    主  文
甲○○共同傷害人之身體，處拘役伍拾日，如易科罰金以佰元折算壹日；又共同損
壞他人之藥櫃玻璃、陶土製犀牛角，足以生損害於他人，處拘役拾伍日，如易科罰
金以佰元折算壹日；又共同以加害生命、身體之事，恐嚇他人，致生危害於安全，
處拘役拾日，如易科罰金以佰元折算壹日。應執行拘役玖拾伍日，如易科罰金以
佰元折算壹日。
    事  實
一甲○○之妻葉秀春參加乙○○為會首所召之互助會，因乙○○倒會，而積欠葉秀春
  會款，初始雙方協議乙○○按月分期給付新台幣（下同）三萬元之會款，後二期各
  給付十萬元，至清償日止，但乙○○僅依約給付一次三萬元，後即在未徵得甲○○
  夫婦同意之情形下，每月僅給付一萬元、八千元、五千元、四千元、二千元或一千
  元不等。甲○○認乙○○無還款誠意甚為不滿，為迫使乙○○還款，竟於民國九十
  年七月間某日在不詳地點，與姓名年籍不詳之成年男子二人共謀，由該二男子至乙
  ○○設在台北縣淡水鎮○○街○段九號之「永林中藥房」向乙○○索債，若乙○○
  不從即對之施以普通傷害及毀損其藥房內之物。該二男子遂於同年月二十九日晚間
  八時三十分至上址，由其中一人向乙○○稱：欠淡水淡海「阿達仔」之款何時返還
  ？「阿達仔」叫我來找你算帳等語，經乙○○告以時機不好，其多少會還一點等語
  後，另一人即持「永林中藥房」內之南極仙翁像朝藥房內裝中藥之玻璃櫥櫃擲去，
  致該櫃玻璃破裂損壞，又用藥房內另一佛像敲打乙○○之頭部、胸部（起訴書誤載
  背部，業經蒞庭檢察官當庭更正），使乙○○受有兩眼窩瘀腫各約三×三公分、左
  胸挫傷瘀腫約八×三公分併第四、五肋骨骨折之傷害，再承前開毀損之接續犯意，
  將乙○○置於桌上之陶土製犀牛角掃下桌面，致該犀牛角破裂損壞，足以生損害於
  乙○○，另一人則在旁把風，嗣經乙○○高喊救命，引起路人圍觀，該二男子始逃
  離現場。甲○○見乙○○仍無還款之意，復另行起意與該二名男子及另名姓名年籍
  不詳之成年男子共謀，由該三名男子於同年八月三日上午十一時三十分，至乙○○
  上址「永林中藥房」，由七月二十九日未到之男子喝問乙○○：「阿達仔」之帳要
  如何處理等語，乙○○之妻戊○要求與甲○○通話，前次毆打乙○○者遂於十一時
  五十三分十五秒以乙○○中藥店內之00000000號電話撥打甲○○之000
  0000000號行動電話，由戊○及乙○○輪流與甲○○通話央求甲○○予以緩
  期清償，不要找人來鬧事等語，後再由撥電話者與甲○○通話後，該三人即行離去
  ，離去前尚對乙○○及戊○夫妻恫稱：「阿達仔」之事不解決，要讓其等好看等語
  ，以此加害生命、身體之事恫嚇乙○○、戊○，使其等心生恐懼，致生危害於安全
  。
二案經被害人乙○○訴由台北縣警察局淡水分局報告台灣士林地方法院檢察署檢察官
  偵查起訴。
  理  由
一訊據被告甲○○，固不否認乙○○欠其妻葉秀春會錢，經協調後，未依約履行等情
  不諱，惟矢口否認上開犯行，辯稱：未央人至乙○○之「永林中藥房」鬧事，九十
  年八月三日其在上班，並未與乙○○夫妻所稱之人通電話，可能是友人知乙○○欠
  伊錢，為伊打報不平云云。惟查：
  (一)乙○○因所召之互助會停會，積欠被告之妻葉秀春會錢，原協調如前所述之分期
    清償方案，然被告僅依約給過一次，餘即未經被告及葉秀春同意擅自將每月應付
    之款降低，且每月僅給付一萬元、八千元、五千元、四千元、二千元或一千元不
    等，越給越少等情，業據證人即被告之妻葉秀春於本院述明，且有會單與本票在
    卷可參。另證人乙○○及戊○亦陳稱協調返還會款方案後，未均依約履行，且越
    還越少，但陳稱：先協調每月還一萬元云云，此與證人葉秀春所述不符，惟參諸
    證人葉秀春所提乙○○簽發之本票均為三萬及十萬元，若乙○○原僅協調每月還
    一萬元，其如何會簽發三萬元、十萬元之支票？是此部分應以證人葉秀春證詞為
    可採。
  (二)前述九十年七月二十九日晚間八時三十分許，有二名成年男子至乙○○開設之「
    永林中藥房」後，由其中一人向乙○○稱：欠淡水淡海「阿達仔」之款何時返還
    ？「阿達仔」叫我來找你算帳等語，經乙○○告以時機不好，其多少會還一點等
    語後，另一人即持「永林中藥房」內之南極仙翁像朝藥房內裝中藥之玻璃櫥櫃擲
    去，致該櫃玻璃破裂損壞，再用藥房內另一佛像敲打乙○○之頭部、胸部，再將
    乙○○置於桌上之陶土製犀牛角掃下桌面，另一人則在旁把風，致乙○○受有如
    事實欄所述之傷害，藥櫃玻璃及陶土製犀牛角均破裂損害等情，業據告訴人乙○
    ○於偵審中指訴歷歷，而當日有二男子至「永林中藥房」毀損其內之物品，及毆
    打乙○○等情，亦據證人即當時亦在場之乙○○之女丁○○、丙○○述明，並有
    公祥醫院診斷證明書、照片等在卷可證。
  (三)前載九十年八月三日上午十一時三十分發生之事實，業據告訴人乙○○及證人戊
    ○於偵審中陳述甚明。
  (四)另00000000號電話為乙○○於「永林中藥房」內所設之電話，業據告訴
    人乙○○述明；0000000000號行動電話為被告所使用一情，亦為被告
    自承，且據證人葉秀春陳明。而00000000號電話於九十年八月三日上午
    十一時五十三分十五秒撥至0000000000號行動電話，於通話五百十秒
    後掛斷等情，業據證人即於中華電信行動通訊分公司任職之鄭世欣於本院結證陳
    明，並有通聯記錄及說明表在卷可參。堪認告訴人乙○○及證人戊○所述有與被
    告通話等語，與事實相符，被告矢口否認有與乙○○及戊○通話云云，顯為避罪
    卸責之詞。
  (五)再查被告綽號「阿達仔」住淡水鎮○○路等情，為被告所不否認，而乙○○只有
    因互助會積欠他人款項，且債權人中僅被告名字中有「達」字且住淡水鎮○○路
    等情，亦據告訴人乙○○陳明在卷。
  (六)乙○○開設之「永林中藥房」甫於九十年七月二十九日遭二人砸店，乙○○並遭
    毆打成傷，該二人又於九十年八月三日偕另一男子前來索債，衡情乙○○及戊○
    必甚恐懼，是渠二人陳稱於該三名男子至中藥房，對其等恫稱上開各語時會害怕
    一語，應與事實相符，難認係誣陷之詞。
  (七)乙○○雖於偵查中稱：該三名男子於九十年八月三日係喝稱要讓你雞犬不寧云云
    ，於本院則稱：該三名男子稱：要其等好看等語，證人戊○則稱：該等男子稱：
    要其等好看等語，乙○○所述該等男子恐嚇之言雖不一，但其意思相同，參酌證
    人戊○所述，本院認該等男子應係喝稱要其等好看等語，乙○○於偵查中所述，
    應係陳稱其等恐嚇用語之意思，非用語。是起訴書此部分，應予更正。
  (八)查乙○○積欠甲○○款項，與該三名男子無涉，且該三名男子與乙○○素不相識
    ，若非被告告知焉知乙○○積欠被告款項，及知乙○○所開立「永林中藥房」之
    址。再參以九十年八月三日十一時三十分，乙○○及戊○與被告通話後，再由該
    三名男子中之一人與被告通話後，三人即離去一情，顯可認被告與該三名男子熟
    識，且該三名男子奉被告之指示前來，且應被告之指示離開，堪信被告就其中二
    名男子九十年七月九日所為，及就該三名男子九十年八月三日所為之行為，有事
    先同謀，且推由其等為之，並將該三名男子之行為視為自己行為之意無訛。
  (九)被告雖提出考勤表證明其九十年八月三日在公司上班，然此並不足資為對被告有
    利之認定。
  綜據上述，堪認被告所辯均為卸責之詞，不足採信，本件犯行堪可認定。
二按以自己共同犯罪之意思，事先同謀，而由其中一部分人實施犯罪之行為者，亦為
  共同正犯（司法院大法官會議釋字第一○九號參照）。核被告於九十年七月間某日
  ，與姓名年籍不詳之成年男子二人共謀，由該二男子於同年月二十九日至乙○○中
  藥房，對乙○○傷害及毀損其藥房內之物部分，係犯刑法第二百七十七條第一項之
  傷害罪、第三百五十四條之毀損罪。其先後毀損玻璃藥櫃、陶土製犀牛角之行為，
  時間密接，場所相同，顯係基於一毀損之接續犯意為之，應成立一毀損罪。與前述
  三名男子共謀，推由該三名男子於同年八月三日，至乙○○「永林中藥房」對乙○
  ○夫妻恫稱上開各語，使其等心生畏怖，致生危害於安全部分，係犯刑法第三百零
  五條恐嚇危害安全罪。該共同正犯之一恐嚇行為，同時恐嚇乙○○及戊○二人，侵
  害二人之意思自由法益，屬同種想像競合犯，應論以一罪。被告就傷害及毀損之犯
  行，與九十年七月二十九日至乙○○「永林中藥房」之二成年男子間，及就恐嚇犯
  行，與九十年八月三日至乙○○「永林中藥房」之三成年男子間，均有以自己共同
  犯罪之意思，事先同謀，而由該等男子實施犯罪，均屬共同正犯（被告屬同謀共同
  正犯）。被告所為係以自己共同犯罪之意思，與該等男子同謀，並非以教唆之意，
  教唆該等男子為上開犯行，檢察官認被告成立上開各罪之教唆犯，尚有未洽，惟其
  基本犯罪事實相同，其起訴法條應予變更。被告所犯上開三罪間，犯意各別，行為
  互異，罪質互殊，應分論併罰。爰分別審酌被告因乙○○欠款，為債權得償，而為
  上開犯罪之動機、目的、手段、所生之危害，及其犯罪後之態度等一切情狀，就其
  所犯上開三罪，分別論處如主文所示之刑，且均諭知易科罰金之折算標準，並定其
  應執行刑，及易科罰金之折算標準。
三據上論斷，應依刑事訴訟法第二百九十九條第一項前段、第三百條，刑法第二十八
  條、第二百七十七條第一項、第三百零五條、第三百五十四條、第五十五條、第四
  十一條第一項前段、第五十一條第六款，罰金罰鍰提高標準條例第一條前段、第二
  條，判決如主文。
本案經檢察官林聰良到庭執行職務
中      華      民      國     九十二     年     一      月     三十    日
                                      臺灣士林地方法院刑事第一庭
                                          法  官  江  翠  萍
右正本證明與原本無異。
如不服本判決，應於判決送達後十日內，向本院提出上訴狀。
                                          書記官  范  淑  芬
中      華      民      國     九十二     年     二      月      七     日
附錄本案論罪科刑法條全文
刑法第二百七十七條第一項：
  傷害人之身體或健康者，處三年以下有期徒刑，拘役或一千元以下罰金。
刑法第三百零五條：
  以加害生命、身體、自由、名譽、財產之事恐嚇他人，致生危害於安全者，處二年
  以下有期徒刑、拘役或三百元以下罰金。
刑法第三百五十四條：
  毀棄、損壞前二條以外之他人之物或致令不堪用，足以生損害於公眾或他人者，處
  二年以下有期徒刑、拘役或五百元以下罰金。


司法院資訊處製作；財團法人民間司法改革基金會備份。
